臺灣橋頭地方法院民事裁定
108年度消債清字第102號
聲請人即債  郝淑萍  
務人                  
代  理  人  陳慧錚  法扶律師
上列當事人因消費者債務清理事件聲請清算，本院裁定如下：
    主  文
聲請人郝淑萍自民國一百零九年五月二十日下午四時起開始清算
程序。
命司法事務官進行本件清算程序。
    理  由
一、聲請意旨略以：聲請人即債務人郝淑萍前向金融機構辦理消
    費借貸、信用卡契約等，致積欠無擔保債務計新臺幣（下同
    ）1,634,902元，因無法清償債務，乃於民國98年3月間向最
    大債權金融機構台新國際商業銀行股份有限公司（下稱台新
    銀行）申請前置協商，惟未能接受債權人所提還款方式，而
    於98年3月19日前置協商不成立，因聲請人有不能清償債務
    或有不能清償之虞，復未經法院裁定開始更生程序或宣告破
    產，爰依法聲請准予裁定清算等語。
二、按「債務人不能清償債務或有不能清償之虞者，得依本條例
    所定更生或清算程序，清理其債務。」消費者債務清理條例
    第3條（下稱消債條例）定有明文。衡以消費者與金融機構
    間債之關係之發生，係依契約自由原則及相互間之信賴為基
    礎，此為社會經濟活動得以維繫及發展之重要支柱，債務人
    經濟窘迫，固不應任其自生自滅，債權人一方之利益，仍不
    能因之摒棄不顧。是債務人於協商程序中，自應本於個人實
    際財產及收支狀況，依最大誠信原則，商討解決方案。如終
    究不能成立協商，於聲請更生或清算時，法院審酌上開條文
    所謂「不能清償或有不能清償之虞」，自宜綜衡債務人全部
    收支、信用及財產狀況，評估是否因負擔債務，而不能維持
    最基本之生活條件；所陳報之各項花費，是否確屬必要性之
    支出；如曾有協商方案，其條件是否已無法兼顧個人生活之
    基本需求等情，為其判斷之準據。
三、經查：
  ㈠聲請人前向各金融機構辦理消費貸款、信用卡契約等致現至
    少積欠無擔保債務1,634,902元（含資產管理公司債務532,0
    00元），前即因無法清償債務，而於98年3月間向最大債權
    金融機構台新銀行申請前置協商，惟因無法負擔債權人所提
    還款方案，而於98年3月19日前置協商不成立等情，有108年
    11月14日聲請狀所附債權人清冊、財團法人金融聯合徵信中
    心前置協商專用債權人清冊、信用報告、前置協商不成立通
    知書等在卷可稽，堪信為真實。
  ㈡聲請人現為新娘秘書，因屬接案性質，收入不甚固定，自陳
    每月薪資約0元至21,000元間，而其現勞保投保於職業工會
    ，106、107年度未有申報所得，名下無財產等情，有財產及
    收入狀況說明書、綜合所得稅各類所得資料清單暨國稅局財
    產歸屬資料清單、收入切結書、勞工保險被保險人投保資料
    表等件附卷可稽。則查無聲請人有其他收入來源，佐以聲請
    人未有所得紀錄，勞保投保於職業工會，則聲請人自陳每月
    最高收入21,000元，尚非不可採信，以21,000元作為核算其
    現在償債能力之基礎，應能反映真實收入狀況。
  ㈢至支出部分，聲請人主張需扶養1名子女，每月支出扶養費7,
    000元；按直系血親相互間，互負扶養之義務，民法第1114
    條第1款定有明文。查聲請人與前配偶育有1名子女為87年生
    ，現尚就讀大學中，且於未有任何所得、財產等情，有108
    年12月19日補正狀所附戶籍謄本、綜合所得稅各類所得資料
    清單暨國稅局財產歸屬資料清單、存摺內頁影本等附卷可證
    ，扶養費用部分，參照消債條例第64條之2、民法第1118、1
    119條規定，其負扶養義務之程度，亦應考量其目前身負債
    務之窘境，所負擔之扶養義務能力，自非比一般，在無其他
    更為詳實之資料可供佐證之情形下，故本院認定以109年度
    高雄市每人每月最低生活費標準之1.2倍即15,719元為標準
    ，則與前配偶分擔後，每月應支出之扶養費應以7,860元（
    計算式：15,719÷2＝7,860）為度，聲請人就此主張7,000元
    ，低於上開核算數額，應屬可採。至聲請人個人日常生活必
    要費用部分，審酌聲請人負債之現況，基於社會經濟活動之
    互賴及誠信，該日常生活所需費用，自應節制開支，不得有
    超越一般人最低生活標準之享受，否則反失衡平，本院依消
    債條例第64條之2，參酌衛福部社會司所公告歷年最低生活
    費標準，109年度高雄市最低生活費標準13,099元之1.2倍為
    15,719元，則聲請人每月最低生活費除有特殊情形並有證據
    證明者外，自宜以此為度，始得認係必要支出。而聲請人稱
    每月個人必要生活費為20,560元，尚高於上開標準15,719元
    甚多，惟未釋明其必要性，難認可採，應以上開標準15,719
    元列計。
  ㈣綜上所述，以聲請人現每月之收入21,000元為其償債能力基
    準，扣除其每月個人必要生活費用15,719元、扶養費7,000
    元後已無所餘，顯無法清償聲請人目前負債總額1,634,902
    元，堪認聲請人確有不能清償債務或有不能清償之虞之情事
    。從而，聲請人主張已不能清償債務，聲請本院准予清算，
    依所舉事證及本院調查結果，即無不合。
四、末按「法院開始清算程序之裁定，應載明其年、月、日、時
    ，並即時發生效力。」、「法院裁定開始更生或清算程序後
    ，得命司法事務官進行更生或清算程序，必要時得選任律師
    、會計師或其他適當之自然人或法人一人為監督人或管理人
    。」，消費者債務清理條例第83條第1 項、第16條第1 項分
    別定有明文。本件聲請人其目前收入及財產狀況，不能履行
    債務，未償之債務亦屬不能清償，有如上述。從而，聲請人
    聲請清算，洵屬有據，應予准許，爰命司法事務官進行本件
    清算程序。
五、依消費者債務清理條例第11條第1 項、第83條第1 項、第16
    條第1 項，裁定如主文。
中　　華　　民　　國　 109　　年　　5 　　月　　20　　日
              　　民事庭　法　官　李姝蒓
以上正本係照原本作成。
本裁定已於109年5月20日下午4 時公告。
本裁定不得抗告。
中　　華　　民　　國　 109　　年　　5 　　月　　20　　日
  　                      書記官　郭南宏